臺灣士林地方法院民事判決
                                      110年度訴字第728號
原      告  郭景桓  
訴訟代理人  羅珮芬  
            蔡霈穎  
被      告  皮智股份有限公司            
法定代理人  李忠成  
訴訟代理人  盧明軒律師
            余晏芳律師
上列當事人間履行契約事件，經臺灣臺北地方法院於民國110年4
月5日以110年度訴字第1327號民事裁定移送前來，經本院於110
年10月14日言詞辯論終結，判決如下：
    主  文
原告之訴駁回。
訴訟費用由原告負擔。
    事  實  及  理  由
壹、程序事項
    原告原係聲請對被告聲請核發支付命令，惟被告於法定期間
    內提出異議，依民事訴訟法第519條第1項之規定，應以原支
    付命令之聲請視為起訴，合先敘明。
貳、實體事項 
一、原告起訴主張略以：兩造間於民國108年5月1日簽訂委託開
    發契約（下稱系爭開發契約），約定由原告協助被告執行經
    濟部3件計畫，被告應於取得各該計畫之補助款、配合款、
    合約款等款項後，依契約支付原告約定費用，兩造並約定原
    告應以自己合作之公司，開立相對應金額之發票，作為被告
    進銷項稅額扣抵之依據。而原告已依約於109年6月30日完成
    工作，並與被告有往來之康和會計師事務所確認金額後，已
    開立金額新臺幣（下同）2,161,719元之三聯式發票予被告
    。而被告應給付原告之款項中應計入「經濟部工業局智慧城
    鄉生活應用補助計畫－仁寶電腦『居家量測、評估串醫病
　　－新智慧健康服務平台計畫』」（下稱仁寶電腦案）第2期
　　款2.818,000元，及「經濟部天使計畫」（下稱天使計畫案
    ）中之872,679元。惟被告均置之不理，原告於109年9月21
    日委由律師發函催告被告履行契約義務，被告仍拒絕支付約
    定之報酬。爰依系爭開發契約第2條約定，請求被告給付報
    酬，並聲明：被告應給付原告2,161,719元，及自支付命令
    送達之翌日起至清償日止，按年息百分之五計算之利息。
二、被告抗辯略以：　　
（一）兩造所簽訂系爭開發契約約定，就仁寶電腦案、「經濟部
　　  工業局智慧城鄉生活應用補助計畫－研鼎智能『建構AI精
　　  準生殖醫學生態圈計畫』」（下稱研鼎智能案）、天使計
　　  畫案等3案（下稱系爭3案），由原告負責履行計畫內容，
　　  被告收到該3案之匯款金額時，扣除合約期間內被告每月
　　  財務處理費1萬5千元，再預留剩餘款項5％作為臨時預備
　　  金後，將餘款匯予原告。而被告公司已將系爭3案分別收 
　　  到之仁寶電腦案3、4期、研鼎智能案1、2期及天使計畫
　　  案1至7期款項，合計4,580,745元，扣除財務處理費21萬
　　  元、臨時預備金218,537元，以及代向臺北市電腦公會墊
　　  款872,679 元後，本應給付原告3,279,529元，而被告迄
　　  今已匯款合計 4,749,008元予原告，則被告並未積欠原告
      任何款項。
（二）原告主張仁寶電腦案第二期款2,818,000元，並非屬兩造
      所簽訂系爭委託開發契約範圍內，自無從列入應給付原告
      之金額為計算，原告主張應併入計算並無依據。
（三）天使計畫審議委員會決議被告公司應將天使計畫案中輔導
      資金872,679元匯回天使計畫專戶，則該筆金額即與未曾
      核銷無異，被告無從給付該筆款項與原告。綜上，原告之
      請求並無理由，並聲明：原告之訴駁回。
三、本院之判斷
（一）兩造間於108年5月1日簽訂系爭開發契約，約定由原告協
      助被告執行系爭3案，被告應於取得各該計畫之補助款、
      配合款、合約款等款項後，扣除每月財務處理費1萬5千元
      ，再預留剩餘款項5％作為臨時預備金後，將餘款匯予原告
      。而履約過程中已產生財務處理費21萬元、臨時預備金21
      8,537元，且被告已匯款合計4,749,008元予原告等情，為
      兩造所不爭執（見臺灣臺北地方法院110年度訴字第1327
      號卷（下稱北地院卷）第86、87、115頁），並有原告提
      出之系爭開發契約影本及被告提出之被告公司國泰世華銀
      行帳戶存摺內頁影本等在卷可按（見支付命令卷第9至13
      頁、北院卷第93頁），堪信為真實。則本件之爭點在於1.
      仁寶電腦案第二期款2,818,000元，是否屬於兩造所簽訂
      系爭委託開發契約範圍內？2.天使計畫案中經被告公司匯
      回臺北市電腦商業同業公會之872,679元是否應計入被告
      依約應給付原告之款項計算？茲分別判斷論述如下。
（二）仁寶電腦案第二期款2,818,000元，並不屬於兩造所簽訂
      系爭委託開發契約範圍內，茲論述如下：
　  1.依系爭開發契約記載合約範圍略以：第一案、經濟部工業
      局智慧城鄉生活應用補助計畫（合約內容請參照附件一）
      仁寶電腦『居家量測、評估串醫病－新智慧健康服務平台計
      畫』之『嘉嘉雲澎智慧城市專案－聊天機器人決策樹維護、
      生理資訊分析、衛教資訊』：合約總金額為900萬元整，計
      畫分4期核銷，已完成兩期核銷，剩下兩期分別於108.11.
      30前（金額為782,000元整）、109.05.31前（金額為782,
      000元整）應完成核銷等內容（見支付命令卷第9頁）而言
      ，在兩造簽訂系爭開發契約之際，仁寶電腦案之第1、2期
      已經完成核銷，且明白約定剩下兩期核銷之時間及金額，
      並未記載第2期核銷之金額，足見以系爭開發契約合約範
      圍文義記載，仁寶電腦案第2期核銷金額並不在系爭開發
      契約兩造合意範圍之內，是被告所辯應為可採信。
　　2.原告雖提出原告與被告公司JACK LI間之LINE對話之翻拍
      照片（原證1，見北院卷第123頁）主張系爭開發契約中之
      核銷係指被告提出適當單據向仁寶公司請款，仁寶電腦案
      第2期款0000000元及該筆對應之臨時預備金140,900元，
      兩造間一直有共識云云，惟以上揭LINE翻拍對話照片並非
      完全，僅有兩則對話內容，而JACK LI所回復之表格中所
      記載有仁寶電腦2,818,000元之金額，但無法僅由此表中
      得知該表製作之目的及用途，亦無前後通話內容可供判斷
      下，尚難以此為原告有利之認定。
　　3.又原告所提出原證3號LINE對話翻拍照片中，暱稱JACK LI
      有表示：＠法蘭克明後天匯給你＄1,197,121元等內容（見
      本院卷第76頁），惟被告辯稱：此段對話是依據上揭原證
      1對話之表格而來，因表格中記載仁寶電腦案第2期款有誤
      ，因此該金額計算並非實在等情（見本院卷第101頁），
      則以爭開發契約記載合約範圍略以：第一案之記載已明文
      約定為該計畫分4期核銷，已完成兩期核銷，剩下兩期分
      別於108.11.30前（金額為782,000元整）、109.05.31前
      （金額為782,000元整）應完成核銷，可見兩造在簽訂系
      爭開發合約之前，仁寶電腦第1、2期應已完成開發並以提
      出單據核銷，被告已無必要再與原告簽訂開發契約進行開
      發甚明。且如果系爭開發合約亦包含仁寶電腦第2期款在
      內，亦應記載該第2期款之具體金額以免疑義，但系爭開
      發合約關於於合約範圍之記載並無仁寶電腦案第2期款金
      額之記載，是被告所辯：原證1對話之表格中記載仁寶電
      腦案第2期款有誤，因此該金額計算並非實在等情，尚非
      無據。是亦難以原證3號之對話內容為原告有利之認定。
      另原告所提出原證2有關於雙方LINE討論會計與合作之內
      容，以及被告寄予原告應支付金額計算電子郵件（見本院
      卷第74、78頁）內容，並無法僅憑該等內容推認原告所主
      張系爭開發契約包含仁寶電腦案第2期款在內為真實可採
      信。　　　
　  4.綜上調查結果，依據依系爭開發契約記載合約範圍略以：
      第一案、仁寶電腦案之記載內容文義，並無法認定原告所
      主張系爭開發契約包含仁寶電腦案第2期款在內，亦無法
      以原告所提出原證1號及3號之LINE對話內容等，而為反於
      系爭開發契約合約文義之內容解釋。則原告依據系爭開發
      契約第2條約定，請求被告給付關於仁寶電腦案第2期款項
      計算之金額，尚難認為有理由。
（三）天使計畫案中經被告公司匯回臺北市電腦商業同業公會之
      872,679元不應計入被告依約應給付原告之款項計算，茲
      論述如下：
　　1.系爭開發契約第1條約定：乙方（指原告，下同）應依原
      合約履行上開3案之合約內容，若履約期間內因發生違反
      合約內容之情事而衍生相關罰金或罰則，乙方應全權負責
      處理。又系爭開發契約第2條約定：甲方（指被告，下同
      ）收到上開3案匯款金額時，應扣除合約期間內甲方每月
      財務處理費用1萬5千元整後，再預留剩餘款項之5％作為臨
      時預備金。扣除財務處理費用及臨時預備金後之餘款，應
      於7個工作天內匯給乙方，並於計畫尾款收取結案後1個月
      內，與乙方結算臨時預備金使用情形並將結清金額匯款予
      乙方（見支付命令卷第9頁）。是依據系爭開發契約上揭
      約定內容，被告對於原告支付款義務係在確實收到合約範
      圍內系爭3案匯款金額時，扣除被告每月財務處理費用1萬
      5千元整後，再預留剩餘款之5％作為臨時預備金後，有依
      約於應於7個工作天內匯給原告之義務，可見被告必須在
      確實收到系爭開發合約範圍內之系爭3案之相關金錢時，
      始有依約扣除財務處理等費用及臨時預備金後給付原告之
      義務。則被告若不能核銷取得系爭開發合約範圍內系爭3
      案之金錢時，被告當無依系爭開發契約第2條約定給付之
      義務甚明。而系爭開發契約第1條約定，顯然係關於原告
      在履約中如違反合約產生相關罰金或罰則之規定，與系爭
      開發契約第2條之約定顯然不同。
　  2.被告抗辯：系爭開發契約中關於天使計畫案中，因臺北市
      電腦商業同業公會（即該計畫核給補助之單位）於109年1
      月21日實地查核後，就有核銷有疑義部分通知進行補件，
      復於同年3月24日行文要求被告公司應於同年4月30日前匯
      回輔導資金872,679元，再於同年5月12日發函重申前旨並
      給予補正說明機會，而被告於臺北市電腦商業同業公會有
      查核有疑慮時，轉由原告處理並回覆，但臺北市電腦商業
      同業公會於同8月3日函表示經其召開審議委員會後決議被
      告公司應將輔導資金872,679元匯回輔導專戶，被告乃依
      天使計畫審議委員會決議內容，將872,679元匯回計畫專
      戶。且經被告以電子郵件及發函向臺北市電腦商業同業公
      會詢問，經回覆：上開返還金額因已動用輔導資金額度，
      故無法再次進行核銷等情，有被告提出臺北市電腦商業同
      業公會109年5月12日（109）電優字第0452號函及所附皮
      智股份有限公司費用剔除說明、109年8月3日（109）電優
      字第0819號函、原告109年4月30日函、原告109年5月29日
      函、國泰世華銀行帳戶交易明細、電子郵件、被告公司11
      0年5月10日函文、臺北市電腦商業同業公會110年5月14日
      電會字第1100003690號函（以上均影本，見本院卷第58至
      65、86至93頁、北院卷第91頁、本院卷第92至97頁），堪
      信為真實。則被告公司已依天使計畫合約約定，將該天使
      計畫中輔導資金872,679元匯回，實際上等同未收到天使
      計畫中輔導資金872,679元，自無依系爭開發契約第2條約
      定內容給付原告之義務，是原告此部分之請求，尚難認有
      理由。至原告主張上揭輔導資金872,679元匯回，非屬系
      爭開發契約第1條約定範圍，並非罰金、罰則等情，惟即
      使無系爭開發契約第1條之適用，由於與系爭開發契約第2
      條約定內容未合，亦難遽此為原告有利認定。
　　3.綜上，原告依據系爭開發契約第2條約定請求被告給付計
      入天使計畫案中輔導資金872,679元部分之金錢，並無理
      由。
四、綜上所述，本件原告主張應計入仁寶電腦案第2期款2.818,0
    00元，及天使計畫案中之872,679元後，被告應依系爭開發
    契約第2條約定給付原告2,161,719元及遲延利息部分，均無
    理由，應予駁回。
五、本件事證已臻明確，兩造其餘攻擊防禦方法及證據，核與判
    決結果不生影響，爰不一一論列，併此敘明。
六、據上論結，原告之訴為無理由，依民事訴訟法第78條第2項
    ，判決如主文。　　
中　　華　　民　　國　　110 　年　　10　　月　　29　　日
                  民事第二庭  法  官  方鴻愷
以上正本係照原本作成。
如對本判決上訴，應於判決送達後20日內向本院提出上訴狀，若
委任律師提起上訴者，應一併繳納上訴審裁判費，否則本院得不
命補正逕行駁回上訴。
中　　華　　民　　國　　110 　年　　11　　月　　10　　日
                              書記官  陳紀元